【裁判字號】    95,訴緝,13
【裁判日期】    950511
【裁判案由】    毒品危害防制條例
【裁判全文】
臺灣高雄地方法院刑事判決              95年度訴緝字第13號
公  訴  人  臺灣高雄地方法院檢察署檢察官
被      告  甲○○
                    （現於臺灣屏東戒治所執行中）
指定辯護人  本院公設辯護人丙○○
上列被告因違反毒品危害防制條例案件，經檢察官提起公訴（91
年度偵字第37號），本院判決如下：
    主  文
甲○○意圖販賣而持有第一級毒品，累犯，處有期徒刑拾年陸月
。扣案之海洛因拾捌包（不含包裝袋，合計淨重壹佰貳拾柒點玖
陸公克）沒收銷燬，扣案盛裝上開海洛因包裝袋拾捌只、未檢出
毒品成分之白色粉末柒包（驗後毛重壹佰貳拾肆點壹公克）、電
子磅秤貳具、空夾鏈袋伍包、尖型塑膠吸管捌支、電動研磨機貳
具，均沒收。被訴意圖販賣而持有第二級毒品部分，無罪。
    事  實
一、甲○○前曾因強奪案件，經法院判處有期徒刑1 年4 月確定
    ，於民國86年9 月28日縮刑期滿執行完畢。詎仍不知悔改，
    於90年12月28日前之不詳時間，在不詳地點，以新台幣（下
    同）15萬元之價格向姓名年籍之成年人購買數量不詳之第一
    級毒品海洛因，欲供己施用而持有之。詎其取得海洛因後，
    竟思海洛因市價甚高，乃為圖營利，又取得不詳數量未含有
    毒品成分之白色粉末，在屏東縣萬丹鄉○○路273 號內，將
    海洛因與上開白色粉末以研磨機混合，利用磅秤、夾鏈袋及
    尖型斜口吸管分裝成重量不等之小包裝後，藏放於上址之房
    間內，準備伺機販賣予不特定之人。嗣於90年12月18日11時
    50分許，高雄市政府警察局刑警大隊偵二隊第五分隊（下稱
    刑警大隊）持搜索票前往上址搜索，發現甲○○正於該址2
    樓房間睡覺，並在該房內及同樓層另一房間內共查獲甲○○
    所有之海洛因18包（空包裝袋總重20點24公克，合計淨重12
    7 點96公克，純度26點21%） 、稀釋海洛因濃度所用未檢出
    毒品成分之白色粉末7 包（驗前總毛重124 點8 公克，驗後
    總毛重124.1 公克）、混合海洛因及上開白色粉末之電動研
    磨機2 具、分裝稀釋後之海洛因工具尖型塑膠吸管8 支、空
    夾鏈袋5 包、電子磅秤2 具等物。
二、案經高雄市政府警察局刑警大隊報告臺灣高雄地方法院檢察
    署檢察官偵查起訴。
    理  由
壹、證據能力部分：
一、按刑事訴訟法第159 條之5 規定，被告以外之人於審判外之
    陳述，雖不符前4 條之規定，而經當事人於審判程序同意作
    為證據，法院審酌該言詞陳述或書面陳述作成時之情況，認
    為適當者，亦得為證據。當事人、代理人或辯護人於法院調
    查證據時，知有第159 條第1 項不得為證據之情形，而未於
    言詞辯論終結前聲明異議者，視為有前項之同意。本件證人
    盧敬德、黃逸民於警詢所述，均為被告以外之人於審判外之
    陳述，屬傳聞證據，被告及辯護人知有不得作為證據之情形
    ，而於準備程序中表示同意上開傳聞證據之證據能力。本院
    斟酌上開被告以外之人於警詢所述，過程並無受不當外力之
    影響，認適合作為本案之證據，依前揭規定，認渠等之陳述
    應有證據能力。
二、按刑事訴訟法第158 條之3 ：證人、鑑定人依法應具結而未
    具結者，其證言或鑑定意見，不得作為證據。核其立法意旨
    ，在以具結擔保其證言係據實陳述，倘違背該等具結規定，
    其等證言，即因欠缺程序方面之法定要件，難認為係合法之
    證據資料。而刑事審判上之共同被告，係為訴訟經濟等原因
    ，由檢察官或自訴人合併或追加起訴，或由法院合併審判所
    形成，其間各別被告及犯罪事實仍獨立存在。故共同被告對
    其他共同被告之案件而言，為被告以外之第三人，本質上屬
    於證人，自不能因案件合併關係而影響其他共同被告原享有
    之憲法上各項權利，大法官會議解釋第582 號解釋文亦載明
    斯旨。經查：證人黃逸民於臺灣高雄地方法院檢察署91年度
    偵字第37號案件偵查中、本院92年度訴字第353 號案件審理
    中所為之供述係於其就被訴違反毒品危害防制條例案件以被
    告身分所為之供述，並非係以證人地位供陳有關被告甲○○
    犯案情事，且未具結，有上開案卷在卷可稽。依前述說明，
    應不得作為證據。
貳、有罪部分：
一、訊據被告固不否認刑警大隊於前揭時地搜索扣得海洛因等物
    之事實，並坦承扣案之海洛因為其所有，惟否認有何意圖販
    賣而持有海洛因之犯行，辯稱：扣案海洛因係供自己施用，
    ，其餘扣案物品均非其所有云云，經查：
(一)、刑警大隊於前揭時間，持搜索票前往上址搜索，於該址2 樓
    房間發現甲○○正在睡覺，並在該房內查獲甲○○所有之海
    洛因18包，以及同樓層另一房間內該房內查獲稀釋海洛因濃
    度所用之白色粉末7 包、電動研磨機2 具、尖型塑膠吸管8
    支、空夾鏈袋5 包、電子磅秤2 具等物之事實，均為被告所
    不否認，且有上開物品扣案可資佐證。而上開海洛因18包，
    經鑑定結果，確係第一級毒品洛因（合計淨重127 點96 公
    克，空包裝重20點24公克，純度26點21% ，質純淨重33 點
    54公克），有法務部調查局調科壹字第2200 12762號鑑定通
    知書1 紙附卷可稽，被告亦坦承海洛因為其所有，是被告持
    有海洛因之事實應可確定。至未檢出毒品成分之白色粉末及
    研磨機等物，係在被告休息房間同樓層之另一房間內查獲，
    業據證人楊證彰於本院審理時結證綦詳（見訴字卷第353 號
    卷第16、17頁），且該址係游志忠承租準備開設檳榔攤之用
    ，並承租後並未親自居住而係將該屋借給被告居住之事實，
    亦據證人游志忠於本院審理時結證明確（見訴字卷第81至89
    頁），又參以搜索過程中在場之黃逸民、盧敬德等2 人身上
    或渠等所使用之空間均未經查獲海洛因，是被告否認研磨機
    等物為其所有，顯不足採。被告持有海洛因、未檢出毒品成
    分之白色粉末、研磨機等物之事實，應可認定。
(二)、本件為警查扣被告所有之海洛因達18包，淨重共127 點96公
    克，被告供稱係以15萬元購買準備長期施用，此與一般施用
    毒品之人通常不會一次投注巨額金錢，購買大量毒品之情，
    顯然不同，又一般施用者如確有需要儲備多量海洛因供己隨
    時取得施用，應不會將所購得之毒品再分裝於夾鏈袋，蓋海
    洛因物稀價昂，分裝於夾鏈袋將會有少量海洛因沾附於夾鏈
    袋，無形中造成浪費。被告為施用而購買大量毒品，嗣後又
    將之分裝成小包，顯與常情不符，是被告辯稱扣案海洛因係
    基於施用而持有，亦無可採。另查：扣案之電子磅秤2 具，
    經送鑑後，呈海洛因陽性反應，有高雄醫學大學附設中和紀
    念醫院檢驗報告1 紙附卷可憑，且扣案被告所有之空夾鏈袋
    5 包、電動研磨機、尖型塑膠吸管等物，亦與施用海洛因無
    關，是被告使用電子磅秤度量海洛因之重量後，又將之分裝
    成18包後伺機販賣應堪認定。
(三)、綜上，被告將所購得之海洛因利用研磨機將海洛因及檢出毒
    品反應之白色粉末將之混合後，再利用電子秤分裝工具分裝
    於夾鏈袋中，顯已將原單純為施用目的而持有之主觀意思，
    轉變成基於出售營利之意圖甚明。
二、按海洛因為毒品危害防制條例第2 條第2 項第1 款所列第一
    級毒品。核被告所為，係犯毒品危害防制條例第5 條第1項
    之意圖販賣而持有第一級毒品罪。被告單純持有第一級毒品
    海洛因之犯行在先，進而意圖販賣而持有在後，前後二者乃
    持有行為繼續中，僅係更易其持有之目的，為實質上一罪，
    其先前單純持有為其後意圖販賣而持有吸收，不另論罪。又
    被告前曾因強奪案件，經法院判處有期徒刑1 年4 月確定，
    於86年9 月28日縮刑期滿執行完畢，有臺灣高等法院被告前
    案紀錄表在卷可稽，其受有期徒刑執行完畢後，5 年以內再
    犯本件有期徒刑以上之罪，為累犯，應依刑法第47條之規定
    加重其刑（無期徒刑部分依法不得加重）。爰審酌被告意圖
    販賣而持有第一級毒品之數量非鉅，對於助長毒品泛濫而造
    成社會危害之情節尚輕，並衡之被告犯後坦認部分犯罪情節
    ，審訊過程態度尚可等一切情狀，量處如主文所示之刑。另
    扣案之海洛因18包，係屬第一級毒品，應依同條例第18條第
    1 項前段規定沒收銷燬之；扣案未檢出毒品成分之白色粉末
    7 包、電動研磨機2 具、尖型塑膠吸管8 支、空夾鏈袋5 包
    、電子磅秤2 具，均係被告所有，已如前述，其中未檢出毒
    品成分之白色粉末，係用來與海洛因混合後，伺機販賣所用
    ；電動研磨機2 具係混合海洛因與未檢出毒品成分之白色粉
    末之用；電子磅秤係度量欲分裝之海洛因所用，夾鏈袋係分
    裝海洛因與未檢出毒品之白色粉末混合後之粉末，欲分量販
    賣之用；又盛裝海洛因之包裝袋18只，因已經法務部調查局
    就之與盛裝之第一級毒品海洛因分別鑑析其重量，應可視為
    與第一級毒品分離之物，然該包裝袋，係被告盛裝毒品且便
    於攜帶伺機販賣之用，均係供被告實行意圖販賣而持有第一
    級毒品犯罪所用之物，均依同條例第19條第1 項前段規定沒
    收。至甲基安非他命1 包、玻璃球1 只、大力老虎鉗、現金
    12萬7 千元、行動電話16具等物，因與本案被告意圖販賣而
    持有第一級毒品犯行無直接關聯性；另因本件並未扣得塊狀
    之海洛因，是無從認定扣案之壓縮模具，係供被告意圖販賣
    海洛因所用，自與本件無關，爰均不為沒收之諭知。
、無罪部分：
一、公訴意旨略以：被告甲○○於90年12月28日前之不詳時間，
    在不詳地點，以不詳價格向姓名年籍之成年人購買數量不詳
    之第二級毒品甲基安非他命，欲供己施用而持有之。詎其取
    得甲基安非他命後，竟思甲基安非他命市價不斐，乃為圖營
    利，將所購得之甲基安非他命，藏放在屏東縣萬丹鄉○○路
    273 號內，準備伺機販賣予不特定之人，意圖販賣而持有之
    。嗣於90年12月18日11時50高雄市政府警察局刑警大隊偵二
    隊第五分隊（下稱刑警大隊）持搜索票前往上址搜索，發現
    甲○○正於該址2 樓房間睡覺，並在該處查獲甲○○所有之
    甲基安非他命1 包（驗前毛重0 點6 公克，驗後毛重0 點5
    公克）及玻璃球1 只，因認被告涉有毒品危害防制條例第5
    條第2 項之意圖販賣而持有第二級毒品罪嫌等語。
二、按犯罪事實應依證據認定之，無證據不得推定其犯罪事實；
    又不能證明被告犯罪或其行為不罰者，應諭知無罪之判決；
    刑事訴訟法第154 條、第301 條第1 項分別定有明文。次按
    事實之認定，應憑證據，如未能發現相當證據，或證據不足
    以證明，自不能以推測或擬制之方法，以為裁判基礎；又認
    定不利於被告之事實，須依積極證據，苟積極證據不足為不
    利於被告事實之認定時，即應為有利於被告之認定，更不必
    有何有利之證據；又刑事訴訟上證明之資料，無論其為直接
    或間接證據，均須達於通常一般之人均不致有所懷疑，而得
    確信其為真實之程度，始得據為有罪之認定，若其關於被告
    是否犯罪之證明未能達此程度，而有合理性懷疑之存在，致
    使無從形成有罪之確信，根據「罪證有疑，利於被告」之證
    據法則，即不得遽為不利被告之認定，有最高法院40年度台
    上字第86號、30年度上字第816 號、76年度台上字第4986號
    判例意旨可資參照。
三、公訴意旨認被告涉有意圖販賣而持有第二級毒品罪，無非以
    (1)被告所處之房間內扣得甲基安非他命1 包；(2)被告坦承持
      有甲基安非他命之事實等資為論據，然訊據被告堅決否認
      有何意圖販賣而持有第二級毒品犯行，辯稱：扣案之甲基
      安非他命1 包，均係供自己施用等語，經查：
(一)、刑警大隊於前揭時間，持搜索票前往上址搜索，於該址2 樓
    房間發現被告正在睡覺，並在該房內查獲甲○○所有甲基安
    非他命1 包，以及同樓層另一房間內該房內查獲吸食甲基安
    非他命所用之玻璃球1 只等物之事實，均為被告所不否認，
    且有上開物品扣案可資佐證。而上開甲基安非他命1 包，經
    鑑定結果，確係第二級毒品甲基安非他命（驗前毛重0 點6
    公克，驗後毛重0 點5 公克），有高雄醫學大學附設中和紀
    念醫院檢驗報告1 紙附卷可稽，被告亦坦承甲基安非他命為
    其所有，被告持有甲基安非他命之事實固堪認定。然扣案之
    甲基安非他命數量驗前毛重僅0 點6 公克，並未超出一般施
    用者施用及遭查獲時持有數量，且本件扣案物品尚有在同樓
    層之其他房間內查獲吸食甲基安非他命所用之玻璃球，有該
    玻璃球扣案可佐，況被告有施用甲基安非他命之習慣，亦有
    臺灣高等法院被告前案紀錄表在卷可稽，是被告前揭所辯，
    應非子虛。
(二)、甲基安非他命係晶體外觀，與本件扣案未檢出毒品之白色粉
    末不同，自難認上開粉末係欲與甲基安非他命混合後販賣圖
    利所用；再者，扣案電子磅秤經鑑定後並無甲基安非他命陽
    性反應，亦無法確定電子磅秤與被告持有之甲基安非他命有
    何關聯性存在，是單僅被告持有甲基安非他命之事實，尚無
    法推論其係基於販賣之意圖而持有乙節。
四、綜上，本件公訴人所舉之證據，尚不足以證明被告係基於販
    賣之意圖而持有第二級毒品甲基安非他命。此外，又查無其
    他積極證據足認被告有公訴人所指此部份之犯行，揆諸前述
    說明，依法自應為此部份無罪判決之諭知。
五、另被告持有上開第二級毒品甲基安非他命部分犯行，查被告
    業因施用甲基安非他命經本院91年度毒聲字第531 號裁定送
    觀察勒戒，有臺灣高等法院被告前案紀錄表在卷可稽，是被
    告持有第二級毒品之低度行為應已為施用毒品之高度行為所
    吸收，然檢察官起訴之意圖販賣而持有第二級毒品罪嫌既經
    本院為實質之審理後，認為罪證不足，自不能以該罪之罪質
    中含有持有二級毒品犯行，而捨原先之實體審理予不論，況
    且檢察官係起訴被告犯有意圖販賣而持有第二級毒品罪嫌，
    並非起訴被告持有第二級毒品罪嫌，是此種情形即應就檢察
    官起訴之意圖販賣而持有第二級毒品罪嫌為無罪判決即可，
    無庸另就起訴不合法之持有第二級毒品行為予以論處，附此
    敘明。
據上論斷，應依刑事訴訟法第299 條第1 項前段、第301 條第1
項前段，毒品危害防制條例第5 條第1 項、第18條第1 項、第19
條第1 項，刑法第11條、第47條，判決如主文。
本案經檢察官乙○○到庭執行職務。
中    華    民    國    95    年    5     月    11    日
                  刑事第一庭    審判長法  官  陳明富
                                      法  官  方百正
                                      法  官  陳宛榆
以上正本證明與原本無異。
如不服本判決，應於判決送達後10日內，向本院提出上訴狀。
中    華    民    國    95    年    5     月    15    日
                                     書記官  劉企萍
附錄本判決論罪法條
毒品危害防制條例第5條
意圖販賣而持有第一級毒品者，處無期徒刑或10年以上有期徒刑
，得併科新臺幣7 百萬元以下罰金。
意圖販賣而持有第二級毒品者，處5 年以上有期徒刑，得併科新
臺幣5 百萬元以下罰金。
意圖販賣而持有第三級毒品者，處3 年以上10年以下有期徒刑，
得併科新臺幣3 百萬元以下罰金。
意圖販賣而持有第四級毒品或專供製造、施用毒品之器具者，處
1 年以上7 年以下有期徒刑，得併科新臺幣1 百萬元以下罰金。


司法院資訊處製作；財團法人民間司法改革基金會備份。
